臺灣宜蘭地方法院刑事判決　　　　　　　96年度簡上字第44號
上　訴　人　乙○○
上列被告因詐欺等案件，不服本院羅東簡易庭中華民國96年8月
13日96年度羅簡字第117號第1審簡易判決（聲請簡易判決處刑
案號：臺灣宜蘭地方法院檢察署95年度偵字第2716號）提起上訴
，本院認不宜以簡易程序第二審合議庭審理，改依通常第一審合
議庭判決如下：
    主  文
原判決撤銷。
乙○○無罪。
    理  由
一、聲請簡易判決處刑意旨略以：被告乙○○係設於宜蘭縣五結
    鄉○○村○○路○段254號「曾大商行」負責人，其明知「玉
    山及圖」商標為臺灣菸酒股份有限公司（以下簡稱臺灣菸酒
    公司）申請核准註冊，取得商標專用權，指定使用於酒類之
    專用商品，現仍在專用期間，未經商標專用權人之授權，不
    得於同一商品使用相同之註冊商標，且不得販賣，且明知其
    於民國93年2月26日查獲前10日內之某日時，向不詳之人，
    以不詳之價錢購入之0.3公升裝之玉山高粱酒係使用仿冒前
    開商標之商品，竟意圖為自己不法之所有並基於販賣之犯意
    ，約於93年2月26日查獲前10日內之某日時，以每瓶新臺幣
    （下同）128元之價格，共販賣12瓶前開仿冒商標之玉山高
    粱酒給在宜蘭縣羅東鎮○○路○段168號經營「竹琳食品行」
    不知情之甲○○（所涉違反商標法犯行部分，另由臺灣宜蘭
    地方法院檢察署檢察官為不起訴處分），致使甲○○陷於錯
    誤，以為被告販賣之前開玉山高粱酒係由臺灣菸酒公司出產
    ，而非仿冒商標之商品，而以臺灣菸酒公司批發價126元多2
    元之價格即128元之價格向被告購買，被告因而詐得與其低
    價購買差額之不相當之利潤。嗣於93年2月25日經由民眾於
    「竹琳食品行」購買上開仿冒商標之玉山高粱酒2瓶後，向
    宜蘭縣政府菸酒查緝小組檢舉，於93年2月26日上午11時許
    ，由宜蘭縣政府菸酒查緝小組向吳輝雄之妻丙○○購買前開
    仿冒商標之玉山高粱酒1瓶送驗，始獲悉上情，因認被告涉
    有違反商標法第82條販賣仿冒商標商品罪、刑法第339條第1
    項詐欺取財罪嫌。
二、本件公訴人認被告涉有上開罪嫌，係以宜蘭縣政府菸酒查緝
    小組於93年2月26日上午11時許，在吳輝雄開設之「竹琳食
    品行」購得之0.3公升裝玉山高梁酒1瓶，經送鑑定後確為仿
    冒商標商品，及證人吳輝雄、丙○○於偵訊中證稱係向被告
    購入上開商品無主要論據。訊據被告固坦承為「曾大商行」
    之負責人，並以販賣酒類為業，惟堅詞否認有上開犯行，並
    辯稱：伊並無販賣仿冒商標之0.3公升裝玉山高梁酒與「竹
    琳食品行」，伊賣給「竹琳食品行」酒很少，因為沒有利潤
    ，所以大部分都是賣給小吃部、餐廳、海產店等語。
三、按犯罪事實應依證據認定之，無證據不得認定其犯罪事實；
    另不能證明被告犯罪者，應諭知無罪之判決，刑事訴訟法第
    154條第2項、第301條第1項分別定有明文。又刑事訴訟法上
    認定犯罪事實所憑之證據，雖不以直接證據為限，間接證據
    亦包括在內，然而無論直接證據或間接證據，其為訴訟上之
    證明，須於通常一般之人均不致有所懷疑，而得確信其為真
    實之程度者，始得據為有罪之認定，惟採用間接證據時，必
    其所成立之證據，在直接關係上，雖僅足以證明他項事實，
    而採此他項事實，本於推理之作用，足以證明待證事項者，
    方為合法，若係憑空之推想，則尚非間接證據，且如未發現
    相當證據，或證據不足以證明，自不能以推測或擬制之方法
    ，以為裁判之基礎，最高法院分別著有76年台上字第4986
    號、32年上字第67號、40年台上字第86號判例可資參照。
四、經查：
　(一)本件查獲過程係於93年2月25日，經由民眾在「竹琳食品行
　  」購買玉山高粱酒2瓶後，向宜蘭縣政府菸酒查緝小組檢舉
    ，於93年2月26日上午11時許，由宜蘭縣政府菸酒查緝小組
    於「竹琳食品行」向吳輝雄之妻丙○○購買玉山高粱酒1瓶
    送驗後，該高梁酒成分中之酒精度、酸量、酯量，及外觀上
    之瓶蓋、商標打印字體、密碼，均與臺灣菸酒公司出品之玉
    山高梁酒不符，此有檢舉筆錄、臺灣菸酒公司隆田酒廠試驗
    報告書、宜蘭縣政府菸酒查緝小組辦理菸酒買賣業稽查結果
    紀錄表、96年2月26日統一發票、「竹琳食品行」宜蘭縣政
    府營利事業登記證（參見宜蘭縣警察局羅東分局羅警刑字第
    093006902號卷【下稱警一卷】第5至10頁）等件在卷可證。
  (二)證人即「竹琳食品行」負責人吳輝雄就其販賣之上開高梁酒
    來源，於本院審理中證稱：查獲高粱酒是向曾大商行進的，
    當天好像是被告到隔壁商店鋪貨，伊就向被告叫貨，當時是
    說伊現在沒有小玉高，現在先賣伊，被告就說好，就當場拿
    6瓶給伊，當知道販賣的玉山高粱酒為假酒，而且商標是仿
    賣的，伊便通知曾大商行來更換，而且是被告親自來更換的
    等語（參見本院卷41、42、46頁96年10月22日審判筆錄）。
    吳輝雄之妻丙○○於本院審理中證稱：93年2月26日查扣玉
    山高粱酒是先生向曾大商行叫的，當時外務員在隔壁，伊是
    跟外務員講，伊先生要12瓶，怎麼還沒有送來，外務員當場
    就給伊12瓶，之後當查緝的小姐說要打發票，並稱這是假酒
    ，不要告訴乙○○，於是伊就告訴先生，第2天被告來拿11
    瓶的酒，伊說拿酒做什麼，被告說要蓋印，伊說有1瓶已經
    被查緝員拿走了，現在蓋印也沒有用，於是被告就沒有把那
    11瓶拿走等語（參見本院卷第47至49頁96年10月22日審判筆
    錄）。依證人吳輝雄、丙○○2人於本院審理中之證述，其
    中關於被告販賣之高梁酒瓶數，證人吳輝雄稱6瓶，證人丙
    ○○稱12瓶，次就購買之方式，證人吳輝雄稱由伊叫貨後，
    由被告親自送貨，證人丙○○則稱係偶然遇見「曾大商行」
    外務員至隔壁送貨，由伊向業務員索取，再就本件查獲後，
    證人吳輝雄稱被告事後索回剩餘之高梁酒，證人丙○○則稱
    被告並無將高梁酒索回，是證人吳輝雄、丙○○2人於審理
    中之證詞，關於購買之方式、瓶數，與事後剩餘高梁酒之處
    置，2人證詞互有矛盾，實難採信。加以證人吳輝雄、丙○
    ○於本件查獲之初，關於高梁酒之來源均一致陳稱：於92
    年農曆12月上旬，差不多餐廳缺高梁酒3瓶，曾大商行外務
    員先借3瓶，至農曆約12月25日向曾大商行催討，由曾大商
    行外務員拿12瓶玉山高梁返還等語（參見警一卷第1至4頁93
    年3月2日、96年3月3日警訊筆錄），於警訊中陳述查獲仿冒
    商標之高梁酒為被告返還積欠之高梁酒，並非渠等向被告經
    營之曾大商行所購買等語。迄於檢察官偵查過程中，復改稱
    高梁酒之來源係向被告等語（參見95年度偵字第2716號卷95
    年7月25日偵訊筆錄）。則綜合證人吳輝雄、丙○○歷次證
    述，關於高梁酒之來源前後證述不一，且就渠等嗣後改稱係
    被告販賣一節，就販賣之情節，2人所述互有矛盾，則證人
    吳輝雄、丙○○2人證詞之可信性即有可議。
  (三)本件查獲之地點為證人吳輝雄經營之「竹琳食品行」，證人
    吳輝雄、丙○○2人是否涉有販賣仿冒商品即有重嫌，以證
    人吳輝雄、丙○○關於本件既有直接之利害關係，為避免遭
    受刑事追訴處罰，關於仿冒高梁酒之來源，為圖卸責恐有杜
    撰之嫌，是其證述仍應佐以相關證據，以實其說。參以證人
    吳輝雄於偵查中改稱高梁酒係向被告購買，但關於購買商品
    之憑證，如送貨單、收據、統一發票等文件均付之闕如，而
    公訴人所指吳輝雄、丙○○與被告為客戶關係，應無故意誣
    陷被告之理，但證人吳輝雄於審理中稱：酒類進貨之管道，
    包括公賣局、豐沛商行、一路發商行，很少向被告進貨等語
    （參見本院卷第41、45頁96年10月22日審判筆錄），被告顯
    非證人吳輝雄經營之「竹琳食品行」之酒類上游主要廠商，
    證人吳輝雄自身亦能自臺灣菸酒公司取得相同之商品，則縱
    使證人吳輝雄、丙○○因其證言而與被告交惡，亦無礙其酒
    類進貨之管道。綜上所述，證人吳輝雄、丙○○於偵查及審
    理中之證述既有上述瑕疵，難認本件查獲之偽高梁酒係被告
    販賣與「竹琳食品行」，公訴人所舉之證據即不足以證明被
    告確有詐欺取財、違反商標法之犯行。此外又查無任何積極
    證據，足認被告確有公訴人所指之犯行，不能證明被告犯罪
    ，依法應諭知無罪之判決。
五、又檢察官聲請以簡易判決處刑之案件，法院認應為無罪之諭
    知者，應適用通常程序審判，刑事訴訟法第452條、第451條
    之1第4項第3款定有明文。本件被告上訴意旨指摘原判決不
    當，本院認其上訴為有理由，原審誤用簡易程序判處被告罪
    刑，於法未合，應由本院合議庭予以撤銷，並改依第一審通
    常程序審判。
據上論斷，應依刑事訴訟法第455條之1第3項、第369條第1項前
段、第452條、第451之1第4項第3款、第364條、第301條第1項，
判決如主文。
本案經檢察官賴淑萍到庭執行職務
中　　華　　民　　國　　96　　年　　11　　月　　5 　　日
                  臺灣宜蘭地方法院刑事第四庭
                          審判長 法  官  謝  佩  玲
                                 法  官  蘇  錦  秀
                  　　　     　　法  官  辜  漢  忠
以上正本證明與原本無異。
如不服本判決應於收受本判決後10日內向本院提出上訴書狀，並
應敘述具體理由。若未敘述理由者，應於上訴期間屆滿後20日內
向本院補提理由書狀(均須按他造當事人之人數附繕本)。
                                 書記官  許  麗  汝
中　　華　　民　　國　　96　　年　　11　　月　　6 　　日
